臺灣臺中地方法院刑事判決　　　　　　　　　　　　九十三年度訴緝字第二二一號
　　公　訴　人　臺灣臺中地方法院檢察署檢察官
　　被　　　告　乙○○
右列被告因偽造文書案件，經檢察官提起公訴（八十七年度偵字第一三六一六號），
本院判決如左：
    主  文
乙○○共同行使偽造私文書，足以生損害於他人，處有期徒刑陸月，如易科罰金，以
佰元折算壹日。偽造之「丙○○」、「甲○○金寶塔管理委員會圖記」印章各壹顆
、偽造之「甲○○金寶塔塔位永久使用權狀」壹佰張上偽造之「丙○○」、「甲○○
金寶塔管理委員會圖記」印文各壹佰枚均沒收。
    事  實
一、己○○（業經最高法院判處有期徒刑六月確定）係府井企業股份有限公司（址設
    臺中市○○○路○段六六六號七樓之二，下稱府井公司）的實際負責人（該公司
    名義負責人為己○○之妻郭周鳳女）；乙○○是府井公司的副董事長。己○○於
    民國八十二年八月三十一日，在台興有限公司（址設南投縣鹿谷鄉○○路一六五
    號），代理府井公司與台興公司簽訂「甲○○金寶塔總代理權契約書」，約定由
    府井公司代理台興公司銷售台興公司在南投縣鹿谷鄉○○段新寮小段一六七地號
    土地（地址為南投縣鹿谷鄉鹿谷村新和巷二五號）興建之「甲○○金寶塔」的塔
    位使用權。詎己○○、乙○○取得代理權後，不思以正當方式經營其代理權，竟
    萌生販售偽造之「甲○○金寶塔塔位永久使用權狀」（與真正的權狀名稱為「甲○○金寶塔使用權狀」不同）詐騙圖利之意，共同基於意圖為自己不法之所有及
    行使偽造私文書之犯意聯絡，先由乙○○於同年十月間，向庚○○（原名辛○○
    ）佯稱「甲○○金寶塔」的塔位極具增值的潛力，目前其與己○○共同經營之府
    井公司有一百個塔位可販售給庚○○，且庚○○購買後仍可委託府井公司再將塔
    位轉售他人，以獲得塔位轉售增值的價差，並提出真正的「甲○○金寶塔使用權
    狀」樣張供庚○○作為參考，致庚○○陷於錯誤，誤認己○○、乙○○共同經營
    之府井公司確有出售「甲○○金寶塔」塔位的真意，且該塔位極具增值的潛力，
    而與乙○○於同年十月二十六日在府井公司內，簽訂「甲○○金寶塔塔位永久使
    用權契約書」，約定由庚○○向府井公司以新臺幣（下同）一百六十萬元（契約
    書記載總價款為三百萬元，惟雙方實際約定的總價款為一百六十萬元），向府井
    公司購買一百個「甲○○金寶塔」塔位。庚○○並於同年九月二十九日，先行匯
    款十萬元至府井公司銀行帳戶，再於同年十月二十六日在府井公司內，簽發總金
    額為一百五十萬元的支票給乙○○及己○○。因庚○○表示暫時無足額現金可供
    兌現全部支票，乙○○即向庚○○佯稱只要再簽發金額一百四十萬元之本票，府
    井公司即暫時不提示前開支票。庚○○即應乙○○之要求而於前開時間、地點，
    簽發金額一百四十萬元的本票與乙○○。乙○○旋於同年十一月一日在府井公司
    內，偽造「甲○○金寶塔塔位永久使用權狀」一百張，乙○○並以偽刻的「甲○○金寶塔管理委員會圖記」、「丙○○」印章各一顆，當場在每張偽造之「甲○○金寶塔塔位永久使用權」上，偽造「甲○○金寶塔管理委員會圖記」、「丙○○」印文各一枚，再於前開時間、地點，將偽造之「甲○○金寶塔塔位永久使用
    權狀」交與庚○○而行使之，足以生損害於台興公司、丙○○、甲○○金寶塔管
    理委員會及庚○○。嗣因乙○○及己○○屆期仍將庚○○簽發之支票提示兌現，
    庚○○為挽救票信，遂於八十三年一月五日，至臺中市○○區○○街三三號，以
    前開一百張「甲○○金寶塔塔位永久使用權狀」，向丁○○質押借款八十萬元，
    以供兌現前開支票。而庚○○屆期復未能清償八十萬元借款，丁○○遂持前開「
    甲○○金寶塔塔位永久使用權狀」至台興公司，向丙○○要求買回，經丙○○查
    證結果，發現前開「甲○○金寶塔塔位永久使用權狀」均係屬偽造之權狀，庚○○至此始知受騙。
二、案經臺灣臺中地方法院檢察署檢察官自動檢舉偵查起訴。
    理  由
一、訊據被告乙○○坦承邀請庚○○向府井公司購買一百個「甲○○金寶塔」塔位等
    情，惟矢口否認有為右揭犯行，辯稱：伊並非府井公司的副董事長，也未在府井
    公司內任職。伊與府井公司的實際負責人己○○是朋友關係，庚○○則是伊的學
    生。當時府井公司推出「甲○○金寶塔」塔位，伊有介紹庚○○與己○○認識，
    庚○○並與府井公司達成協議，由庚○○出資購買一百個「甲○○金寶塔」塔位
    。庚○○是把購買塔位的錢交給府井公司，至於交給誰伊並不清楚。而庚○○取
    得之「甲○○金寶塔塔位永久使用權狀」是戊○○交付庚○○的，並不是伊交給
    庚○○的。且該「甲○○金寶塔塔位永久使用權狀」亦非伊前往台興公司領回的
    等語。惟查：
（一）被告乙○○確有在府井公司任職，擔任副董事職務：
      己○○於本院審理時陳稱：乙○○是府井公司的職員等語（詳本院八十五年度
      易字第五七四八號刑事卷第六八頁）；其於臺灣高等法院臺中分院審理時更具
      體陳稱：乙○○是府井公司的副董事長等語（詳該院八十六年度上訴字第二三
      三二號刑事卷第七十頁），核與證人庚○○於臺灣高等法院臺中分院及本院（
      九十三年度訴緝字第二二一號）審理時證稱：乙○○自稱為府井公司的副董事
      長等情（詳該院八十六年度上訴字第二三三二號刑事卷第三八頁、第六九頁）
      相符。而被告乙○○於臺灣高等法院臺中分院審理時，以證人身分到庭作證，
      亦不諱言自己在府井公司有辦公室等情。苟被告乙○○並未在府井公司內任職
      ，府井公司焉有提供辦公室供被告乙○○，且從事與府井公司無關的代書業務
      ，是以己○○及證人庚○○前開陳述之詞，堪為採信。己○○固於本院審理時
      以證人身分證稱被告乙○○並非府井公司的副董事長等語，然依其無法說明為
      何之前陳稱被告乙○○是府井公司副董事長乙情觀之，其於本院審理時之證詞
      顯係迴護被告乙○○之詞，不足採信。
（二）被告乙○○確有邀請庚○○投資購買一百個「甲○○金寶塔」塔位：
      被告乙○○坦承邀請庚○○向府井公司購買一百個「甲○○金寶塔」塔位，核
      與證人庚○○於本院審理時證述情節相符。此外，並有被告乙○○代理府井公
      司與庚○○簽訂的「甲○○金寶塔塔位永久使用權契約書」及庚○○於九十二
      年十一月一日在府井公司內，取得之「甲○○金寶塔塔位永久使用權狀」（詳
      八十四年偵二Ｏ一Ｏ一卷第八頁、第二六頁至第一二五頁）附卷可憑，堪認被
      告乙○○此部分之陳述，與事實相符。
（三）庚○○取得之「甲○○金寶塔塔位永久使用權狀」是被告乙○○所交付的：
      被告乙○○於本院八十五年度易字第五七四八號刑事案件審理時，以證人身分
      陳稱：「甲○○金寶塔塔位永久使用權狀」是伊交給庚○○的等語（詳前開刑
      事卷第七一頁），核與證人庚○○於本院八十五年度易字第五七四八號（詳該
      刑事卷宗第五八頁）、臺灣高等法院臺中分院八十六年度上訴字第二三三二號
      （詳該刑事卷宗第八二頁）及本院九十三年度訴緝字第二二一號刑事案件審理
      時均證稱是被告乙○○親自將「甲○○金寶塔塔位永久使用權狀」交給伊等情
      相符，堪信為真實。被告乙○○事後改稱「甲○○金寶塔塔位永久使用權狀」
      是府井公司總經理戊○○交給庚○○等語，顯與自己與證人庚○○之陳述迥異
      ，而為避重就輕之詞，不足採信。
（四）庚○○確有將購買一百個「甲○○金寶塔」塔位的款項交給被告乙○○及己○○：
      證人庚○○於本院審理時證稱：伊於八十二年九月二十九日，匯款十萬元至府
      井公司帳戶，嗣並於同年十月二十六日在府井公司內，簽發總金額一百五十萬
      元的支票給被告乙○○，被告乙○○收下後交給在場的己○○。因伊暫時無足
      額現金可供兌現全部支票，被告乙○○即向伊佯稱只要再簽發金額一百四十萬
      元之本票，府井公司即暫時不提示前開支票。伊即應被告乙○○之要求而於前
      開時間、地點，簽發金額一百四十萬元之本票與被告乙○○。前開支票總共兌
      現九十八萬元，連同匯款十萬元，共損失一百零八萬元等語，核與己○○於檢
      察官偵查時陳稱：「他（庚○○）向我買一百張權狀，賣他約一、二百萬元。
      」（詳八十四年度偵字第二Ｏ一Ｏ一號偵查卷第十八頁）；及於本院審理時證
      稱：庚○○購買「甲○○金寶塔」塔位的支票是被告乙○○收到後交給伊的等
      語相符。足見，被告乙○○辯稱證人庚○○是把購買塔位的錢交給府井公司，
      至於交給誰，伊並不清楚等語，顯係飾卸之詞，不足採信。
（五）被告乙○○交給庚○○的一百張「甲○○金寶塔塔位永久使用權狀」是被告乙○○、己○○所偽造的：
  １、證人丙○○於本院審理時證稱：伊係經由戊○○的介紹認識被告乙○○與己○○，當初即是被告乙○○與己○○到伊所經營的台興公司接觸洽談代銷「甲○○金寶塔」塔位。伊於八十二年八月三十一日，在台興公司與己○○正式簽訂
      合作協議書，簽約當時被告乙○○也在場。台興公司讓府井公司代銷「甲○○
      金寶塔」塔位，每個塔位是一萬零五百元，至於府井公司對外銷售的價格，台
      興公司並不過問。府井公司給台興公司多少個塔位的錢，台興公司就給府井公
      司多少張「甲○○金寶塔使用權狀」。台興公司給府井公司的權狀蓋妥「台興
      有限公司」印文、「丙○○」印文及「台興有限公司甲○○金寶塔」騎縫鋼印
      的空白權狀，這些權狀格式，被告乙○○與己○○都有看過，台興公司亦未曾
      更改過權狀的格式，亦未曾授權府井公司自行印製權狀。庚○○拿到的「甲○○金寶塔塔位永久使用權狀」並不是台興公司製作的權狀，其上的印文亦非台
      興公司、甲○○金寶塔及伊個人的印文。被告乙○○的「甲○○金寶塔合法證
      照一覽表銷售海報」是後來台興公司與銘馳公司簽約後才印製的，與府井公司
      合作時並未印製該海報，而該海報內容印有「甲○○金寶塔使用權狀」樣張即
      為台興公司標準的權狀樣張等語（詳本院九十三年度訴緝字第二二一號刑事卷
      宗九十三年八月六日審判筆錄）。顯然，庚○○取得之「甲○○金寶塔塔位永
      久使用權狀」係屬偽造之權狀無訛。
  ２、觀諸證人丙○○提出之「甲○○金寶塔使用權狀」（詳八十四年度偵字第二Ｏ
      一Ｏ一號偵查卷第一三三頁）及證人庚○○自被告乙○○處取得之「甲○○金
      寶塔塔位永久使用權狀」（詳八十四年度偵字第二Ｏ一Ｏ一號偵查卷第二六頁
      至第一二五頁），二者記載的權狀核發單位及印文完全歧異，且後者記載為「
      甲○○金寶塔管理委員會圖記」，以「甲○○金寶塔管理委員會」僅為管理單
      位，並非擁有塔位所有權或使用權者，焉有權限核發「甲○○金寶塔」塔位的
      使用權狀，益證「甲○○金寶塔塔位永久使用權狀」確係偽造之權狀。雖被告
      乙○○及己○○均陳稱台興公司曾經改版過「甲○○金寶塔塔位永久使用權狀
      」，庚○○取得的即為台興公司改版後的權狀等語，然證人庚○○於本院審理
      時證稱：伊於投資購買「甲○○金寶塔」塔位時，被告乙○○有拿真正的「甲○○金寶塔使用權狀」給伊看過等語，而被告乙○○於本院審理時提出之「甲○○金寶塔合法證照一覽表銷售海報」上印刷之「甲○○金寶塔使用權狀」樣
      張，亦與被告乙○○提供給庚○○參考的「甲○○金寶塔使用權狀」相符。至
      於「甲○○金寶塔合法證照一覽表銷售海報」是後來台興公司與銘馳公司簽約
      後才印製的，與府井公司合作當時並未印製該海報等語，復經證人丙○○證述
      明確，業如前述，顯見台興公司自始即使用「甲○○金寶塔使用權狀」，並未
      曾改版過，否則何以前後均使用「甲○○金寶塔使用權狀」，惟獨被告乙○○
      交給庚○○的權狀，係不同版本的權狀，且迄今未發現有任何人透過台興公司
      取得偽造之「甲○○金寶塔塔位永久使用權狀」。
  ３、反觀被告乙○○、己○○既有將偽造之「甲○○金寶塔塔位永久使用權狀」交
      給庚○○，卻對該權狀之來源無法明確交待。己○○初於檢察官偵查時陳稱：
      權狀是丙○○交給伊的等語（詳八十四年度偵字第二Ｏ一Ｏ一號偵查卷第二二
      頁）；次於臺灣高等法院臺中分院審理時陳稱：權狀是戊○○拿回來的，是假
      的，伊並不知情，都是戊○○在處理等語（詳該院八十六年度上訴字第二三三
      二號刑事卷第二一頁）；又於同院審理時改稱：權狀是乙○○、戊○○去向台
      興公司拿回來的等語（詳該院八十六年度上訴字第二三三二號刑事卷第五一頁
      ）；於本院審理時復改稱權狀是戊○○交給庚○○的等語，前後陳述歧異，無
      法為明確之陳述，適足以證明前開「甲○○金寶塔塔位永久使用權狀」即為被
      告己○○、乙○○所偽造無訛。
  ４、證人庚○○於本院審理時證稱：被告乙○○交付之「甲○○金寶塔塔位永久使
      用權狀」上的「甲○○金寶塔管理委員會圖記」、「丙○○」印文，是被告乙○○於交付權狀當日，在府井公司內當場蓋印的等語。而台興公司僅係授權府
      井公司代理銷售「甲○○金寶塔」塔位，且依府井公司繳款的進度來核發「甲○○金寶塔使用權狀，則丙○○焉有將核發權狀所需的相關印章交給被告乙○○、己○○或府井公司之理。而前開印文既係被告乙○○所蓋印，更足以證明
      被告乙○○確有偽造「甲○○金寶塔塔位永久使用權狀」。
（六）被告乙○○與己○○係以行使偽造之「甲○○金寶塔塔位永久使用權狀」為詐
      術，向庚○○詐騙三百萬元（含現金、支票、本票）：
  １、證人庚○○於本院審理時證稱：當初被告乙○○說其與己○○合開府井公司，
      現在經銷「甲○○金寶塔」塔位，並將府井公司的地址給伊。伊到達府井公司
      後，被告乙○○即拿府井公司的基本資料、營利事業登記證、塔位目錄及真正
      的空白「甲○○金寶塔使用權狀」給伊看，並遊說伊說「甲○○金寶塔」塔位
      投資獲利很大。伊即向被告乙○○及己○○購買一百個「甲○○金寶塔」塔位
      等語。以被告乙○○明知其交付庚○○的「甲○○金寶塔塔位永久使用權狀」
      係屬偽造的權狀，猶向庚○○強力推銷，並收取庚○○匯款十萬元、簽發總金
      額一百五十萬元支票及簽發金額一百四十萬元本票，其確有以行使偽造之「甲○○金寶塔塔位永久使用權狀」為詐術，向庚○○詐騙三百萬元（含現金、支
      票、本票）無訛。
  ２、被告乙○○施用詐術向庚○○詐得三百萬元（含現金、支票、本票），因庚○○簽發完成之支票、本票均係具有財產價值之有價證券，被告乙○○詐得支票
      、本票後，詐欺取財行為即已達於既遂階段，雖庚○○部分支票及本票嗣後並
      未兌現，然並不影響被告乙○○詐欺取財既遂犯行之成立。
（七）綜上所述，本案事證明確，被告乙○○犯行洵堪認定。
二、核被告乙○○所為，係犯刑法第二百十六條行使第二百十條之偽造私文書罪、刑
    法第三百三十九條第一項之詐欺取財罪。被告乙○○與己○○間，有犯意聯絡及
    行為分擔，為共同正犯。被告偽造「甲○○金寶塔管理委員會圖記」、「丙○○
    」印章、印文之行為，係偽造私文書之階段行為；偽造私文書後復持以行使，偽
    造之低度行為為行使之高度行為所吸收，均不另論罪。被告乙○○偽造之「甲○○金寶塔塔位永久使用權狀」雖有一百張，惟係於密接之時間、地點接續為之，
    為接續犯，屬實質上一罪。被告乙○○所犯行使偽造私文書罪及詐欺取財罪間，
    有方法結果之牽連關係，為牽連犯，依刑法第五十五條規定，從一重以行使偽造
    私文書罪處斷。爰審酌被告乙○○為府井公司的副董事長，不思以正當方法經營
該公司業已取得之台興公司「甲○○金寶塔」塔位代理權，竟以行使偽造之「甲○○金寶塔塔位永久使用權狀」之方式，詐騙被害人庚○○的財物，貪圖不勞而
    獲之利益，犯罪動機不佳，且惡性非輕，被害人庚○○受害匪淺，被告乙○○與
    己○○於本案居於相同之角色，量刑不宜有所歧異及被告乙○○犯後猶飾詞辯解
    ，難認已有悔意等一切情狀，量處如主文所示之刑，並諭知易科罰金之折算標準
    ，以示懲儆。末查，被告行為後，刑法第四十一條業已於九十年一月十日修正公
    布，並於同年月十二日生效，比較新法即修正後刑法第四十一條第一項前段規定
    「犯最重本刑為五年以下有期徒刑以下之刑之罪，而受六個月以下有期徒刑或拘
    役之宣告，因身體、教育、職業、家庭之關係或其他正當事由，執行顯有困難者
    ，得以一元以上三元以下折算一日，易科罰金」與舊法即修正前刑法第四十一條
    規定「犯最重本刑為三年以下有期徒刑以下之刑之罪，而受六月以下有期徒刑或
    拘役之宣告，因身體、教育、職業或家庭之關係，執行顯有困難者，得以一元以
    上三元以下折算一日，易科罰金」之結果，新法就被告得予易科罰金之規定，顯
    然較有利於被告，是依刑法第二條第一項前段之規定，自應適用裁判時之法律即
    修正後刑法第四十一條第一項前段之規定，併此敘明。偽造之「丙○○」、「甲○○金寶塔管理委員會圖記」印章各一顆及偽造之「甲○○金寶塔塔位永久使用
    權狀」一百張上偽造之「丙○○」、「甲○○金寶塔管理委員會圖記」印文各一
    百枚，雖均未經扣押在案，然無積極證據證明業已滅失，爰依刑法第二百十九條
    規定宣告沒收。
據上論斷，應依刑事訴訟法第二百九十九條第一項前段，刑法第二條第一項前段、第
二十八條、第二百十六條、第二百十條、第三百三十九條第一項、第五十五條、第四
十一條第一項前段、第二百十九條，罰金罰鍰提高標準條例第一條前段、第二條，判
決如主文。
中      華      民      國    九十三    年      十      月      一      日
                                    臺灣臺中地方法院刑事第三庭
                                        審判長法  官  劉 錫 賢
                                              法  官  黃 裕 仁
                                              法  官  陳 得 利
右正本證明與原本無異。
如不服本判決，應於送達後十日內向本院提出上訴狀（須附繕本），上訴於臺灣高等
法院臺中分院。
                                              書記官
中      華      民      國    九十三    年      十      月      一      日
附錄本案論罪科刑法條全文：
刑法第二百十條
偽造、變造私文書，足以生損害於公眾或他人者，處五年以下有期徒刑。
刑法第二百十六條
行使第二百十條至第二百十五條之文書者，依偽造、變造文書或登載不實事項或使登
載不實事項之規定處斷。
刑法第三百三十九條
意圖為自己或第三人不法之所有，以詐術使人將本人或第三人之物交付者，處五年以
下有期徒刑、拘役或科或併科一千元以下罰金。
以前項方法得財產上不法之利益或使第三人得之者，亦同。
前二項之未遂犯罰之。
